【裁判字號】    88,上訴,4774
【裁判日期】    890217
【裁判案由】    懲治盜匪條例等
【裁判全文】
臺灣高等法院刑事判決                  八十八年度上訴字第四七七四號
    上  訴  人  臺灣板橋地方法院檢察署檢察官
    被      告  丙○○
    指定辯護人  本院甲○
右上訴人因被告懲治盜匪條例等案件，不服臺灣板橋地方法院八十七年度訴字第二二
七三號，中華民國八十八年十月二十二日第一審判決（起訴案號：臺灣板橋地方法院
檢察署八十七年度偵字第二五一二三號）提起上訴，本院判決如左：
    主  文
上訴駁回。
    理  由
一、公訴意旨略以：被告丙○○基於意圖為自己不法所有之犯意，於八十七年十月二
    十五日五時許，先至臺北縣中和市○○路○段六十七號超商購買黃色膠帶一捲，
    並持黃色膠帶、短刀及手套，至乙○位於臺北縣中和市○○路○段七十三巷十六
    號二樓之住處，將大門旁陽台之鐵窗破壞侵入上開房屋內竊取財物，嗣進入乙○
    房間內，因乙○驚醒，竟以短刀抵住乙○之胸部，喝令乙○：「不准叫，否則把
    你殺了」，致乙○不能抗拒，而強取房屋內之財物，總計取走乙○所有之黃金項
    鍊一條、戒指三只、手鍊一條、白金戒指一只、白金項鍊一條、鑽戒一只、電話
    、相機、現金新臺幣（下同）一千四百元、硬幣零錢約五千元、美金五十二元、
    提款卡、存摺、印章及乙○女兒陳美芬所有之男用黃金戒指二只、女用黃金戒指
    三只、小孩黃金戒指一只、金元寶一個、黃金墬子一個、提款卡、存摺、印章、
    香水約五、六瓶等物，得手後以黃色膠帶將乙○之手綁住，將嘴及眼睛蒙住才離
    去。嗣於八十七年十一月十一日十三時三十分許，為警於臺北縣中和市○○路二
    九一巷口查獲丙○○，因認被告涉犯刑法第三百二十一條第一項第二款、第三款
    之加重竊盜罪嫌、懲治盜匪條例第五條第一項第一款之強盜罪嫌等語。
二、按案件曾經判決確定者，應諭知免訴之判決，又得不經言詞辯論為之，刑事訴訟
    法第三百零二條第一款、第三百零七條分別定有明文。又按訴訟上所謂一事不再
    理之原則，關於實質上一罪或裁判上一罪，亦均有其適用，最高法院著有六十年
    度臺非字第七七號判例甚明。復按強盜與竊盜，僅係取得財物之手段不同，就意
    圖為不法所有，以非法方法取得他人之財物言，兩者並無差異。原判決認定上訴
    人侵入住宅之初，意在行竊，且已著手，惟尚未得財之際，即被事主發覺，乃變
    更竊盜之犯意為強盜，進而施強暴手段致使不能抗拒，著手劫財，則其圖為不法
    所有取得他人財物之犯意，始終一貫，僅於中途變更其竊取手段為強取而已，先
    前之竊盜行為，即為強盜行為之一部，應僅成立一個強盜罪，不能以其前段之行
    為，論以竊盜未遂，後段之行為，論以強盜未遂，而分論併罰，亦有最高法院二
    十四年度上字第四六七三號判例及八十七年度臺上字第四００八號判決意旨可資
    參照。
三、經查公訴意旨所指被告丙○○所涉加重竊盜及盜匪等犯行，雖迭據被害人乙○於
    警訊、檢察官偵訊及原審調查時指訴綦詳，並經證人即超商職員洪志瑋於警訊中
    指證無訛在卷，惟查被告本於竊盜之意思，於夜間侵入乙○之住宅行竊，於竊得
    乙○女兒陳美芬房間內所有財物之後，再繼續進入隔間乙○之房間內搜找財物時
    ，因乙○驚醒，被告乃另行起意，以短刀抵住乙○之胸部，喝令乙○：「不准叫
    ，否則把你殺了」，致乙○不能抗拒，而強取房屋內之財物，被告於中途變更其
    竊盜手段為強取，其圖為不法所有取得他人財物之犯意，仍相一貫，應僅成立強
    盜罪，其竊盜時之行為，即其強盜行為之一部，不得再以竊盜罪論。故本案依前
    揭最高法院判例及判決之意旨，被告先前之加重竊盜行為，即成為嗣後盜匪行為
    之一部，應僅成立一個盜匪罪，公訴意旨謂應予分論併罰，即有未洽。
四、再查被告曾被訴與另案被告李世昌共同基於意圖為自己不法所有之犯意聯絡，於
    八十七年九月三十日下午三時十分許，在臺北市○○○路○段二十五號十二樓之
    二十七曾國貞住處，由李世昌攜開山刀，被告攜玩具手槍（非屬槍砲彈藥刀械管
    制條例所規定之槍砲）及手銬，以強暴脅迫致使曾國貞及其妹曾國莉不能抗拒，
    而強取曾國貞之手鍊一條；曾國莉手鍊、項鍊各一條，及現金約一千元、郵局存
    摺二本、彰化銀行存摺一本等財物之強盜犯行，前經臺灣臺北地方法院於八十八
    年六月一日以八十八年度訴字第一一０號刑事判決判處有期徒刑八年六月，被告
    初雖不服判決提起上訴，由本院以八十八年度上訴字第二四七一號案件受理，惟
    被告於本院審理中之八十八年八月二十二日具狀聲明撤回上訴（檢察官並未上訴
    ），全案遂因而確定在案，有本院八十八年七月二十八日院賓刑團字第一一０五
    五號函所附之上開判決書一份，及台灣板橋地方法院被告全國前案紀錄表、撤回
    上訴聲請狀影本各乙份附卷可按。本件公訴人指訴被告丙○○尚有於八十七年十
    二月二十五日上午五時許，在臺北縣中和市○○路○段七十三巷十六號二樓，強
    取被害人乙○財物之盜匪犯行，核與上開業經被告撤回上訴而確定之盜匪犯行部
    分，時間緊接，方法雷同，復觸犯構成犯罪要件相同之罪名，顯係基於概括之犯
    意而為，二者間應有連續犯之裁判上一罪關係，本案應為前揭確定判決之既判力
    效力所及，揆諸首開說明，本件自應諭知免訴之判決。
五、原審認本件公訴意旨所指被告丙○○所涉加重竊盜及盜匪等犯行，雖迭據被害人
    乙○於警訊、檢察官偵訊及本院調查時指訴綦詳，並有證人即超商職員洪志瑋於
    警訊中指證無訛在卷，惟本案依前揭最高法院判例及判決之意旨，被告先前之加
    重竊盜行為，即成為嗣後盜匪行為之一部，應僅成立一個盜匪罪，公訴意旨謂應
    予分論併罰，即有未洽。而被告強盜被害人乙○財物之盜匪犯行，與上述業經被
    告撤回上訴而確定之盜匪犯行部分，時間緊接，方法雷同，復觸犯構成犯罪要件
    相同之罪名，顯係基於概括之犯意而為，二者間應有連續犯之裁判上一罪關係，
    本案應為前案確定判決之既判力效力所及，因而就本件諭知免訴之判決，並無不
    合。檢察官上訴意旨仍執陳詞指被告於八十七年十月二十五日五時許，侵入被害
    人乙○位於台北縣中和市○○路○段七十三巷十六號二樓之住處內，即先在其他
    房間內竊取財物得手，得手後始進入乙○房間內，見乙○在房間內，始起強盜之
    犯意，進而施強暴手段至被害人不能抗拒，是被告並非「意在行竊，且已著手惟
    尚未得財之際，即被事主發覺，乃變更竊盜之犯意為強盜」，被告應係已完成加
    重竊盜之犯行，嗣因見有人在房間內始另行為強盜之犯行，被告所為尚與最高法
    院八十七年度台上字第四○○八號判決意旨不符，被告所為係犯加重竊盜罪嫌、
    懲治盜匪條例罪嫌，被告所犯上開二罪間，犯意個別、行為互殊，應分論併罰。
    原審認定被告之加重竊盜犯行為強盜犯行之一部，而為免訴之判決，其適用法律
    自有違誤，自難認原判決妥適，請撤銷原判決，另為適法之判決云云。依上開最
    高法院判例及判決意旨，其上訴為無理由，應予駁回。
據上論斷，應依刑事訴訟法第三百六十八條，判決如主文。
本案經檢察官吳慎志到庭執行職務。
中    華    民    國    八十九    年      二        月        十七  日
                            臺灣高等法院刑事第十七庭
                                審判長法  官  陳  正  雄
                                      法  官  林  勤  純
                                      法  官  許  錦  印
右正本證明與原本無異。
如不服本判決應於收受送達後十日內向本院提出上訴書狀，其未敘述上訴之理由者並
得於提起上訴後十日內向本院補提理由書（均須按他造當事人之人數附繕本）。
                                      書記官  黃  德  煌
中    華    民    國    八十九    年      二        月      二十四      日


司法院資訊處製作；財團法人民間司法改革基金會備份。
